臺灣新竹地方法院刑事判決
111年度訴字第76號
公  訴  人  檢察官  臺灣新竹地方檢察署檢察官
被      告  張桂宏


上列被告因公共危險案件，經檢察官提起公訴（110年度偵字第1
3914號），本院判決如下：
    主  文
張桂宏放火燒燬他人所有如附表所示之物，致生公共危險，累犯
，處有期徒刑陸月。
    事  實
一、張桂宏於民國110年9月24日晚間9時47分許，騎乘腳踏車前
    往新竹縣○○市○○街00號竹義華興宮（下稱華興宮），至該處
    金爐拿取打火機後，牽騎腳踏車經過西側廁所前往華興宮東
    北側旁兒17公園空地，嗣於當晚9時58分許基於不詳原因點
    燃落葉、雜草而放火引發火勢，張桂宏見狀，旋持水瓢至廁
    所裝水返回起火處，適散步之路人徐宜芬見該處有火光遂上
    前關切並詢問為何燒起來，張桂宏回復等一下會自己滅掉並
    持水瓢及水管滅火，徐宜芬見現場火勢似已撲滅乃離開繼續
    散步，惟不久現場火勢又再悶燒冒煙，於附近散步之路人潘
    逸嘉聞到燒焦味乃上前關心詢問，張桂宏雖請潘逸嘉一起幫
    忙滅火，但火勢不受控制無法撲滅，延燒他人所置放之布簾
    及竹子，並使華興宮東北側圍牆之東側玻璃破裂、窗框受燒
    掉落，致生公共危險，嗣警方及消防單位接獲通報前往處理
    滅火，而於同日晚間10時21分許將火勢撲滅，始循線查悉上
    情。
二、案經蘇民華訴請新竹縣政府警察局竹北分局報告臺灣新竹地
    方檢察署檢察官偵查起訴。
    理  由
壹、證據能力之說明
    按被告以外之人於審判外之言詞或書面陳述，除法律有規定
     者外，不得作為證據。被告以外之人於審判外之陳述，經
    當事人於審判程序同意作為證據，法院審酌該言詞陳述或書
    面 陳述作成時之情況，認為適當者，亦得為證據。當事人
    、代 理人或辯護人於法院調查證據時，知有第159條第1項
    不得 為證據之情形，而未於言詞辯論終結前聲明異議者，
    視為有 前項之同意。刑事訴訟法第159條第1項、第159條之
    5分別定有明文。經查，本判決所引用被告張桂宏以外之人
    於審判外之陳述之供述證據及其餘所依憑判斷之非供述證據
    等證據方法，檢察官、被告於本院準備程序及審理程序均表
    示同意有證據能力（見本院卷第51至52頁、第133至137頁）
    ，而未於言詞辯論終結前聲明異議，本院審酌上開供述證據
    作成時，均尚無違法或不當之情況；另其餘所依憑判斷之非
    供述證據，亦無證據證明係違反法定程序所取得，且無刑事
    訴訟法第159條之4顯有不可信之情況，或其他不得作為證據
    之情形；且上開各該供述證據及非供述證據，又均無證明力
    明顯過低之情形，復均經本院於審判程序依法進行調查，並
    予以當事人辯論，被告之訴訟防禦權，已受保障，因認上開
    供述證據及非供述證據等證據方法，均適當得為證據，依刑
    事訴訟法第159條之5第1項規定，應認均有證據能力。     
貳、實體部分
一、認定犯罪事實所憑之證據及認定之理由
    訊據被告固坦承有於上開時、地拿取放置在華興宮金爐旁的
    打火機，牽騎腳踏車前往華興宮東北側旁兒17公園空地，並
    不爭執空地發生火災，延燒空地上竹子、布簾，造成華興宮
    東北側圍牆東側玻璃破裂、窗框受燒掉落，有公共危險，以
    及空地火災發生時，被告人在火災現場，路過之證人徐宜芬
    、潘逸嘉有向被告關心詢問等情，然矢口否認有何放火之犯
    行，辯稱：我沒有拿打火機點燃落葉、雜草以致延燒如附表
    所示布簾、竹子、玻璃、窗框等物，我是拿打火機點燃香菸
    坐在竹子上要抽菸，因為左手受傷開刀，香菸沒有拿好掉到
    竹子旁導致起火，本件我是不小心失火，而非放火云云（院
    卷第50至51頁、第138至140頁）。經查： 
（一）本件被告於110年9月24日晚間9時47分許，騎乘腳踏車前
      往華興宮，至該處金爐拿取打火機後，牽著腳踏車經過西
      側廁所前往華興宮東北側旁兒17公園空地，嗣於當晚9時5
      8分許該空地起火，延燒布簾及竹子，並使華興宮東北側
      圍牆之東側玻璃破裂、窗框受燒掉落（如附表所示），致
      生公共危險等情，除為被告不爭執外，並經證人即華興宮
      主委蘇民華指述在案（偵卷第7至8頁、第40至41頁），另
      有刑案照片5張（偵卷第15至17頁）、現場監視器翻拍照
      片11張（偵卷第17至22頁），新竹縣政府消防局火災原因
      調查鑑定書（偵卷第26至59頁)等在卷可憑，堪信為真實
      。
（二）被告雖辯稱並非故意放火而是不小心失火，然被告於110
      年9月28日警詢時稱：我拿打火機坐在欄杆上抽菸2-3分鐘
      ，抽到一半換坐到椅子，當時就發現欄杆旁有火苗，我就
      立刻拿一旁的水管接水要滅火，但火勢並沒有被我熄滅。
      ...我不清楚火勢為何引起，當時我將抽完的煙蒂用腳踩
      熄，後來發現冒出火苗，我不知道原因為何，當時公園只
      有我一人，我發現引發火勢時現場也只有我一人（偵卷第
      6頁）；於110年12月17日偵訊時則稱：我去拜拜，到旁邊
      抽菸時就發現那裡有火苗，我有拿水管去撲滅，...我拜
      拜完後在公園椅子那裡抽菸，後來想要回去吃止痛藥，起
      身就發現廟旁邊圍牆竹子的地方有火苗，我看到後就拿水
      管沖火苗的地方，...我在那裡抽菸沒有發現火怎麼起來
      的，...竹子離我抽菸的地方很遠（偵卷第76頁）。被告
      於距離案發後不到1週及3個月之警詢、偵訊，均未提及所
      謂香菸沒有拿穩掉落情事，更稱不知起火原因，竟於案發
      後近7個月之本院111年4月21日準備程序始突然想起案發
      時自己是坐在竹子上抽菸，香菸沒拿好掉在竹子旁等情，
      在在足以啟人疑竇，其於本院所辯係因香菸沒拿好掉落致
      引發本件火災一節實難採信。
（三）而現場起火後，在附近散步見聞異狀之路人即證人徐宜芬
      、潘逸嘉有先後上前向被告詢問、關心一節，經證人徐宜
      芬、潘逸嘉於本院審理時證述綦詳（院卷第87至95頁、第
      125至133頁），且被告當場是向證人徐宜芬表示等一下自
      己會把火滅掉（院卷第88頁）、向證人潘逸嘉表示不知道
      火為何會突然燒起來，不用叫消防車，幫忙自己滅一滅即
      可（院卷第128、132頁），被告均未向證人徐宜芬、潘逸
      嘉表示是抽菸時不小心香菸掉落引燃本件火災（院卷第88
      頁、第131頁），如果確實有被告所稱香菸不小心掉落一
      事，被告當場即知悉是因香菸掉落導致起火，大可在證人
      徐宜芬、潘逸嘉上前關心詢問時即告知此情，更不會極力
      掩蓋想只憑自己或證人之力將火撲滅，而應該會積極通報
      119消防人員前來滅火。且現場經火調人員勘查起火處地
      面僅發現竹子、布簾（火災原因調查鑑定書均記載為「簾
      布」，以下均以「布簾」稱之）及枯葉，進行清理後未發
      現菸蒂之跡證，調閱華興宮110年9月24日21時30分0秒至1
      10年9月24日22時0分0秒，起火處或是華興宮前廣場附近
      ，皆無人抽菸，因此排除菸蒂造成火災之可能性。研判本
      件起火原因以縱火（張桂宏以打火機點火引燃雜草及落葉
      並延燒竹子及布簾）引起火災之可能性較大，有火災原因
      調查鑑定書可佐（偵卷第34頁反面至第35頁）。
（四）綜上，本案事證明確，被告辯解不足採信，本件放火燒燬
      他人住宅以外之物之犯行，均堪以認定，應依法論罪科刑
      。
二、論罪科刑
（一）按刑法第175 條第1 項所謂「放火」，乃指故意以火力傳
      導於特定之目的物，使其燃燒之意；則被告故意以打火機
      點燃雜草落葉使之延燒至如附表所示之物之行為，足認與
      「放火」行為該當。又刑法公共危險罪章所處罰放火、失
      火罪構成要件中之「燒燬」，係指燃燒毀損，即標的物已
      因放火、失火燃燒結果而喪失其效用之意（最高法院87年
      度台上字第1719號、101年台上字第2251號判決意旨參照
      ）。查本案被告放火點燃雜草落葉致延燒旁邊之竹子、布
      簾、玻璃、窗框等物均因受火熱而燒熔、碳化、破裂、掉
      落，致失其效用之程度，有該等物品照片6 張在卷可參（
      偵卷第50至52頁），足認已達於「燒燬」之程度。
（二）再者，按刑法第175 條第1 項放火燒燬前2 條以外他人所
      有物罪，係以行為人基於放火燒燬本條之他人所有物之犯
      罪故意，並致生公共危險，作為犯罪構成要件，此屬學理
      上所稱「具體危險犯」，祇要放火之行為，有危及不特定
      人或多數人生命、身體、財產安全之蓋然性存在為已足，
      不以實際上已發生此項實害之事實為必要。至於此項蓋然
      性之有無，應由事實審法院基於經驗及論理法則，而為客
      觀之判斷，屬事實認定的問題（最高法院107年度台上字
      第587號判決意旨參照）。申言之，就個案中是否構成「
      致生公共危險」之要件，應綜合具體情況判斷之，衡諸刑
      法公共危險罪章第173條至第175條各罪之立法意旨，均係
      因考量祝融無情，一旦行為人任意縱火燒燬住宅、建築物
      、交通工具或其他物品，常因無法控制火勢，導致火勢蔓
      延，對於不特定多數人之生命、身體、財產可能產生重大
      損害，其行為本質具有高度風險，故立法者或以抽象危險
      犯，或以具體危險犯之立法方式，加以規制，以維護公共
      安全。從而，刑法第175 條所稱之公共危險，判斷之主要
      重點應在於行為人所引發之火勢有無事實上之延燒可能性
      ，有無導致其他不特定多數人之生命、身體、財產受損之
      危險性。查本案火災現場為華興宮毗鄰兒17公園之空地，
      空地上及旁邊有如附表所示之物品，而四周尚有其他可燃
      物品，此觀火災現場位置圖、現場物品配置圖、現場照片
      （偵卷第43頁、第44頁、第50至52頁）自明，極易引起難
      以控制、撲滅之火勢，是本件客觀上已危及不特定人或多
      數人之生命、身體、財產安全，具有發生實害之蓋然性，
      確已致生公共危險。
（三）核被告所為，係犯刑法第175條第1項之放火燒燬他人所有
      住宅、建築物等以外之物罪。又刑法上公共危險罪，其所
      保護之法益，重在公共安全，故其罪數應以行為之個數定
      之。又一放火行為所燒燬之對象縱然不同，但行為僅一個
      ，而應為整體的觀察，成立單純一罪。是本案被告以一放
      火行為，同時燒燬如附表所示之物，仍僅應論以一罪。
（四）被告前因酒後駕車之公共危險案件，經本院以108年度竹
      北交簡字第301號簡易判決判處有期徒刑5月確定，於108
      年9月26日易科罰金執行完畢等情，有臺灣高等法院被告
      前案紀錄表1份在卷可稽（院卷第14頁），其受有期徒刑
      執行完畢後，5年內故意再犯本案有期徒刑以上之罪，核
      屬刑法第47條第1項之累犯，參酌司法院大法官釋字第775
      號解釋意旨，本院認被告本件之罪質與前案之罪質並不相
      同，無刑罰之反應力薄弱之情，爰不加重其最低本刑。　
（五）本件有刑法第59條規定之適用：
　　　按犯罪之情狀顯可憫恕，認科以最低度刑仍嫌過重者，得
      酌量減輕其刑，刑法第59條定有明文。考其立法意旨，科
      刑時原即應依同法第57條規定審酌一切情狀，尤應注意該
      條各款所列事項，以為量刑標準。刑法第59條所謂「犯罪
      之情狀顯可憫恕」，自係指裁判者審酌第57條各款所列事
      項以及其他一切與犯罪有關之情狀之結果，認其犯罪足堪
      憫恕者而言（即犯罪另有其特殊之原因與環境等等），即
      必於審酌一切之犯罪情狀，在客觀上顯然足以引起一般同
      情，認為縱予宣告法定最低刑度猶嫌過重者，始有其適用
      （最高法院38年台上字第16號、45年台上字第1165號及51
      年台上字第899號判例可資參照）。經查，放火燒燬他人
      所有物罪之法定刑為「1 年以上7 年以下有期徒刑」，被
      告僅因不詳原因即起意放火，所為固屬不該，行為亦具相
      當危險性，惟其點火燃燒焚燬如附表所示之物，價值均不
      高，被害人所受損害尚非甚鉅，且被告為此次放火，並未
      使用助燃劑，此觀火災原因調查鑑定書摘要記載「未檢出
      易燃液體」等語（偵卷第29頁）自明，是其手段亦尚知節
      制，再被告放火後，先自行至廁所以水瓢盛水欲撲滅火勢
      不成，遭證人徐宜芬、潘逸嘉等人發現後，亦持續或自行
      或與證人潘逸嘉合力欲撲滅火勢，並未阻止證人潘逸嘉通
      報119（院卷第132頁），最終經消防人員到場將火勢撲滅
      ，並未發生再波及其他人之結果，故其造成公共安全之危
      害程度，尚非極為重大，本院綜核被告一切情狀，認被告
      犯罪情節尚屬較輕，縱量處最低法定刑度，猶嫌過重，客
      觀上足以引起一般人之同情，應有足堪憫恕之處，爰依刑
      法第59條規定，予以酌量減輕其刑。
（六）爰審酌被告夜間至華興宮基於不詳原因竟持打火機點燃雜
      草落葉致燒燬如附表所示之物，危及公共安全，所為固應
      嚴正非難，惟念及其於本案放火之手段尚知節制，起火後
      留在現場欲撲滅火勢，且其造成被害人之損害，亦屬輕微
      ，未過度危及公共安全，其犯罪情節確非屬最嚴重之情形
      ，犯後僅坦承失火否認放火之犯後態度，兼衡被告自述高
      職畢業，未婚，案發迄今與媽媽同住，因傷迄今都在家裡
      休養，沒有工作、沒有收入，經濟狀況尚可之教育程度、
      生活狀況等一切情狀（院卷第140頁），量處如主文所示
      之刑。又，依刑法第41條第1項規定，得易科罰金之罪以
      「犯最重本刑為5年以下有期徒刑以下之刑之罪」為限，
      被告所犯本件為刑法第175條第1項之放火燒燬他人所有之
      物罪，其最重法定刑為「7年以下有期徒刑」，是被告所
      犯雖經本院判處有期徒刑6月，依法仍不得諭知易科罰金
      之折算標準，惟依同法第41條第3項、第8項規定，得易服
      社會勞動。至可否易服社會勞動及如何執行，要屬執行事
      項，當俟本案確定後，另由執行檢察官依檢察機關辦理易
      服社會勞動作業要點之相關規定審酌之，非屬法院裁判之
      範圍，併此敘明。
據上論斷，應依刑事訴訟法第299條第1項前段，刑法第175條第1
項、第47條第1項、第59條，判決如主文。 　　
本案經檢察官翁貫育提起公訴，檢察官黃嘉慧到庭執行職務。
中　　華　　民　　國　　111 　年　　6 　　月　　21　　日
                  刑事第六庭    審判長法  官  黃美盈
                                      法  官  林涵雯
                                      法  官  蔡玉琪
以上正本證明與原本無異。
如不服本判決應於收受判決後20日內向本院提出上訴書狀，並應
敘述具體理由。其未敘述上訴理由者，應於上訴期間屆滿後20日
內向本院補提理由書(均須按他造當事人之人數附繕本)「切勿逕
送上級法院」。
中　　華　　民　　國　　111 　年　　6 　　月　　21　　日
                                      書記官　曾柏方 
附錄本案論罪科刑法條：
刑法第175條第1項
放火燒燬前2 條以外之他人所有物，致生公共危險者，處1年以
上7年以下有期徒刑。

附表：
編號 名稱 所有人 所在位置 燒燬情形 1 布簾 不詳建商 放置於空地上，冬天保護樹木用 部分燒失 2 竹子 不詳建商 放置於空地上，冬天保護樹木用 部分燒失 3 玻璃 華興宮蘇民華 華興宮東北側圍牆東側窗戶 破裂 4 窗框 華興宮蘇民華 華興宮東北側圍牆東側窗戶 受燒掉落